臺灣高雄地方法院刑事判決　　　　　　　　　　　　　　九十年訴字第二六八二號
　　公　訴　人　臺灣高雄地方法院檢察署檢察官
　　被　　　告　乙○○
　　選任辯護人　連立堅
　　　　　　　　李淑欣
右列被告因殺人未遂案件，經檢察官提起公訴（九十年度偵字第一八一七Ｏ號），本
院判決如左：
    主  文
乙○○傷害人之身體，處有期徒刑捌月。
    事  實
一、乙○○與涂庭誠係朋友關係，緣涂庭誠於民國九十年五月二十七日凌晨四、五時
    許，在高雄縣鳳山市○○○路四五一之十四號處，被未考領駕駛執照且未謹慎緩
    慢倒車之戊○○撞及，生命垂危（涂庭誠後因傷重不治，戊○○亦經本院判刑確
    定）。適同年五月三十一日晚間乙○○與同為涂庭誠友人之丁○○前往高雄國軍
    總醫院探視涂庭誠，並獲悉涂庭誠已幾近回天乏術後，即與丁○○一同離去。惟
    丁○○因此心情惡劣，即隻身前往位於高雄市苓雅區○○○路一○一號二樓「哈
    士通客音樂酒館」內獨自飲酒，乙○○則另行至他處飲酒。斯時因該酒館內某廚
    師生日，酒館之店長庚○○乃電邀當時亦於酒館內擔任服務生的工作之戊○○，
    共同前往慶生。丁○○見戊○○進入酒館後，即詢問其有關車禍之事，嗣乙○○
    因以行動電話與丁○○取得聯繫，而前往「哈士通客酒館」搭載丁○○時，見丁○○甫與戊○○談話完畢，並透過丁○○獲悉戊○○即為車禍之肇事人後，因不
    滿戊○○於車禍發生後，未見有與涂庭誠家屬和解之誠意，竟有心情與他人慶生
    ，乃藉些許酒意，基於傷害他人身體之犯意，於同年六月一日凌晨零時十分許，
    乘戊○○走向上址酒館吧檯處之際，隨手執持「哈士通客酒館」內之玻璃製飲酒
    公杯，朝戊○○後腦部重擊一下，並抓住其頭髮撞擊吧檯處木條，致戊○○受有
    頭部外傷、腦震盪、左眉弓裂傷（一Ｘ○‧五公分）、右耳殼裂傷（一‧五Ｘ○
    ‧五公分）、右下牙齦裂傷（○‧七Ｘ○‧四公分）、右耳聽力缺損及下顎骨聯
    合處骨折等傷害。
二、案經被害人戊○○訴由高雄市政府警察局苓雅分局報請臺灣高雄地方法院檢察署
    檢察官偵查起訴。
    理  由
一、右揭事實訊據被告乙○○均坦承不諱，且經告訴人戊○○於偵查中指訴：九十年
    五月三十一日下午六時許在家裡接到店長（註：即證人庚○○）電話要為廚師慶
    生，於十一點五十分到「哈士通客酒館」內，後來吧台有位女生（註：即證人丁○○）叫我過去，不到二分鐘乙○○走過來，我就到同事那裡，再過五分鐘，吧
    檯有人叫我過去，然後乙○○不知拿何物打我一下，並抓我頭髮撞吧檯的木條，
    連續很多下，我就意識不清，何人送我送醫就不清楚了等語甚詳，經對照證人丁○○於本院審理中結證稱：五月三十一日晚上十點五十五分從國軍總醫院離開，
    我和被告一起離開，當時已經知道涂庭誠來日無多，所以心情很差，請被告載我
    去案發現場去，想一個人靜一靜並且喝酒，後來告訴人進來，我就叫她過來問有
    關涂庭誠的事，然後告訴人就離開，被告從一樓上來時看見告訴人離開，就問我
    是否就是告訴人撞傷涂庭誠等語（詳見本院九十一年五月二十九日訊問筆錄）；
    及證人庚○○結證述及：九十年五月三十一日晚上六點半伊有打電話給告訴人，
    因為店裡的員工六月一日生日，再加上告訴人因為車禍受到一點驚嚇，所以想請
    告訴人到店內一起慶生，有準備蛋糕及酒，在慶生伊與員工及朋友在喝酒時，有
    聽到玻璃的撞擊聲，伊回頭看到被告壓著告訴人的頭撞吧檯，後來看到被告有繼
    續毆打告訴人的舉動，就過去把被告架開，當天慶生並沒有其他的人委託伊去請
    告訴人來等語（詳見本院九十一年五月三日訊問筆錄）相符，而證人丁○○及庚○○證陳之情詞，復與當時在場目睹案發經過之證人己○○、甲○○、丙○○及
    辛○○等人在本院審理中證陳之語，互核一致，並有本院當庭勘驗案發時拍攝之
    錄影帶畫面製作之勘驗筆錄在卷可稽，足證被告之自白，洵屬有據。又告訴人因
    被告實施暴行之結果，受有頭部外傷、腦震盪、左眉弓裂傷（一Ｘ○‧五公分）
    、右耳殼裂傷（一‧五Ｘ○‧五公分）、右下牙齦裂傷（○‧七Ｘ○‧四公分）
    、右耳聽力缺損及下顎骨聯合處骨折等傷害，此並有診斷證明書三份存卷可參，
    故本案事證已臻明確，被告犯行堪予認定。
二、核被告乙○○所為，係犯刑法第二百七十七條第一項之傷害罪。公訴意旨認被告
    前揭行為，所犯為刑法第二百七十一條第二項、第一項之殺人未遂罪嫌，容有未
    洽（理由詳後述），惟其起訴被告持玻璃公杯朝告訴人頭部敲擊，並抓住告訴人
    頭髮撞往吧檯之基本社會事實同一，本院自應併予審究，並依法變更其起訴法條
    。爰審酌被告身強體壯，此有照片二幀及臺灣高雄地方法院檢察署測量紀錄附卷
    憑查，竟對身形瘦弱，且抗拒及體力均居於弱勢之告訴人，自後痛下重手，致告
    訴人受有前揭非輕之傷害，嗣於犯罪後，迄今未與告訴人達成和解，毫無藉實際
    行動賠償告訴人所受之苦痛；雖其於犯罪後坦承全部犯行，及其並無前科，此有
    臺灣高等法院被告全國前案紀錄表附卷供佐，品行尚佳等一切情狀，惟處罰仍不
    宜輕，故量處如主文所示之刑，藉資懲儆。
三、公訴意旨雖認被告上開行為，係基於殺人之犯意所為，並以被告身高為一百八十
    二點五公分，體重八十四點六公斤，甚為壯碩，且明知頭部係人體重要部位，以
    物攻擊，足以致命，竟持續攻擊告訴人頭部等情為其論據。訊據被告則堅決否認
    有殺人之犯意，辯稱：伊只是想教訓告訴人，並無置其於死地之意思等語。經查
    ：
（一）、按殺人未遂與傷害之區別，本視加害人有無殺意為斷，被害人受傷之程度，
        被害人受傷處所是否為致命部位，及傷痕多寡，輕重如何，僅足供認定有無
        殺意之參考，究不能據為區別殺人未遂與傷害之絕對標準，故不能僅因被害
        人受傷之位置係屬人體要害處，即認定加害人自始即有殺被害人之犯意；而
        被害人受傷之程度及是否為致命部位，固可供為認定有無殺意之參考，但究
        不能據為絕對之標準；至行為人下手之情形如何，以及有無殺死被害人之動
        機，均不失為審究有無殺人犯意之重要參考資料（最高法院九十年度台上字
        第一八九七號及九十年度台上字第四六一號判決參照）。
（二）、本案被告乙○○與告訴人戊○○間，本不相識，並無素怨，業據告訴人指陳
        甚詳，則被告實施上開犯行，有無欲置告訴人於死地之必要，客觀上已足令
        人存疑。其次與被告發生車禍之相對人涂庭誠確係於九十年六月一日上午八
        時二十分，因顱內出血在高雄總醫院死亡，此有臺灣高雄地方法院檢察署相
        驗屍體證明書在卷足按，而被告與證人丁○○於同年五月三十一日二十二時
        三十分前往探視涂庭誠時，得知告訴人交通過失之原因，已使涂庭誠達於幾
        近回天乏術之結果，足認被告係因此偶然之車禍事故，致友人涂庭誠生命垂
        危之際，始心生悲憤。再者，告訴人於同日二十三時五十分前往「哈士通客
        酒館」時，該酒館店長庚○○並未邀集證人丁○○及被告共同前往慶生，業
        據證人庚○○證陳在卷，另因告訴人於車禍後並未與涂庭誠達成和解，此觀
        諸本院九十年交易字第六八八號刑事判決自明，並於斯時與他人慶生，恰巧
        為原已內心至為悲憤之被告偶遇，益加深其心生不滿，故難認係有計劃的欲
        加害告訴人，應予敘明。
（三）、另觀諸被告加害行為之處所，係在「哈士通客酒館」內，屬公眾得出入之場
        所，時值該酒館內尚有客人及工作人員在場時，苟被告有意於該處遂行其油
        然所生之殺人犯意，依當時情狀，顯然難以完成，此觀諸本院勘驗錄影帶畫
        面之筆錄載明：被告於實施傷害暴行中，店內人員立刻上前攔阻之語至明。
        而被告僅以玻璃製公杯自告訴人後腦部敲擊一下，已如前述，故公訴意旨認
        係敲擊多次，尚有未合。縱被告身強體壯，竟對身形瘦弱之告訴人頭部進行
        毆擊，告訴人因被告加害行為之結果，受有頭部外傷、腦震盪、左眉弓裂傷
        （一Ｘ○‧五公分）、右耳殼裂傷（一‧五Ｘ○‧五公分）、右下牙齦裂傷
        （○‧七Ｘ○‧四公分）、右耳聽力缺損及下顎骨聯合處骨折等非屬輕微之
        傷害，然綜觀被告前開施暴之動機、情境，尚不足認其對告訴人之頭部進行
        攻擊，主觀上乃基於殺人之意圖使然；而客觀上亦難因渠二人身形差異至為
        懸殊，即可認定被告係欲藉此一優勢遂行其殺人之行為，從而公訴意旨認被
        告前開事實欄所述之行為，係基於殺人故意一節，容有未洽，應予敘明並變
        更其起訴法條。
據上論斷，應依刑事訴訟法第二百九十九條第一項、第三百條，刑法第二百七十七條
第一項、罰金罰鍰提高標準條例第一項前段，判決如主文。
中      華      民      國      九十一      年     六     月    十二    日
                                臺灣高雄地方法院刑事第二庭
                                      法  官    李代昌
右正本證明與原本無異。
如不服本判決，應於判決送達後十日內，向本院提出上訴狀。
                                      書記官    吳月華
中      華      民      國      九十一      年     六     月    十四    日
附錄本判決論罪科刑適用法條
中華民國刑法第二百七十七條
 (普通傷害罪)
傷害人之身體或健康者，處三年以下有期徒刑、拘役或一千元以下罰金。
犯前項之罪因而致人於死者，處無期徒刑或七年以上有期徒刑；致重傷者
，處三年以上十年以下有期徒刑。
